臺灣高等法院高雄分院刑事判決　　　　96年度上訴字第1749號
上　訴　人　臺灣高雄地方法院檢察署檢察官
被　　　告　乙○○
上列上訴人因被告違反稅捐稽徵法等案件，不服臺灣高雄地方法
院96年度訴字第532 號中華民國96年6 月20日第一審判決（起訴
案號：臺灣高雄地方法院檢察署95年度偵字第7161號），提起上
訴，本院判決如下：
     主  文
上訴駁回。
     理  由
一、公訴意意旨略以：乙○○係設於高雄縣仁武鄉○○村○○街
    232 號5 樓之1 「原一土木包工業」（下稱原一土木）負責
    人，為商業會計法所稱之商業負責人，負有據實製作薪資所
    得扣繳暨免扣繳憑單（下稱薪資所得扣繳憑單）及登載營利
    事業所得稅結算申報書之義務，為從事業務之人，亦為稅捐
    稽徵法上之納稅義務人。其明知甲○○於民國86年間，並未
    在原一土木工作，亦未向原一土木支領薪資新臺幣（下同）
    30萬7,260 元，竟基於行使業務上登載不實文書及以詐術或
    其他不正方法逃漏稅捐之犯意，於其業務上作成員工於86年
    之薪資所得扣繳憑單上，虛偽登載甲○○向原一土木領取30
    萬7,260 元薪資，並將上開不實之薪資金額列為原一土木之
    營業費用，據以製作原一土木包工業86年度營利事業所得稅
    申報書，持向財政部臺灣省南區國稅局高雄縣分局申報營利
    事業所得稅而行使之，以此不正方法逃漏原一土木86年度應
    繳之營利事業所得稅76,815元，足以生損害於甲○○及稅捐
    稽徵機關對於稅捐稽徵之正確性。因認被告涉犯違反稅捐稽
    徵法第47條第3 款、第41條之以不正方法逃漏稅捐罪及刑法
    第21 6條、第215 條之行使業務上登載不實文書罪。
二、按犯罪事實應依證據認定之，無證據不得認定犯罪事實；不
    能證明被告犯罪者，應諭知無罪之判決，刑事訴訟法第154
    條第2 項、第301 條第1 項分別定有明文。又事實之認定，
    應憑證據，如未能發現相當證據，或證據不足以證明，自不
    能以推測或擬制之方法，以為裁判基礎（最高法院40年台上
    字第86號判例意旨參照）。
三、公訴人認被告涉犯上開以不正方法逃漏稅捐罪及行使業務上
    登載不實文書罪嫌，無非係以證人即告訴人甲○○於偵查中
    之證述、原一土木製作之甲○○86年度薪資所得扣繳憑單影
    本、財政部臺灣省區國稅局高雄縣分局95年10月27日南區國
    稅高縣一字第0950060942號函、原一土木86年度申報損益表
    、資產負債表、營業成本明細表、核定通知書等為其主要論
    據。訊之被告固坦承有製作甲○○86年度薪資扣繳憑單及據
    以做為原一土木86年度營利事業所得稅申報之資料等情，惟
    堅決否認有何逃漏稅捐及行使業務上登載不實文書之行為，
    辯稱：雖不認識甲○○，惟其係透過詹福道找工人工作，再
    由詹福道所提供工人甲○○之薪資表支領薪水，再據以製作
    薪資扣繳憑單，並無不法之情事等語。
四、經查證人詹福道於原審審理時證稱：被告提出之薪資表，是
    他給的，因為有幫被告叫工人，領錢的時候工人拿資料給他
    ，他向被告領錢轉給工人，薪資表再給被告，告訴人甲○○
    雖不認識被告，但認識他，當時有叫告訴人甲○○來工作，
    但工作內容則不清楚，領錢的人要拿身分證、印章，因為告
    訴人甲○○有領過錢，所以她的身分證會影印留存等語相符
    （見原審卷第70至76頁）。而證人即告訴人甲○○亦於原審
    證稱：不認識被告，但認識詹福道，曾經向詹福道領錢，因
    為詹福道有介紹她去兼差做清潔工作，但是跟誰做並不知道
    ，確有向詹福道領錢約30多萬元，被告提出附卷之身分證影
    本是她的無誤，因領錢所以身分證有拿給詹福道影印，也有
    叫詹福道幫忙刻印章等語（見原審卷第77 至81 頁），亦核
    與詹福道之證詞相符，足證被告確係透過詹福道找到告訴人
    甲○○來工作，被告並無直接與甲○○接觸，甲○○領錢都
    是透由詹福道為之，被告以詹福道所提供之資料，製作薪資
    扣繳憑單。被告既確有支付30萬7,260 元之薪資予甲○○，
    則被告所製作之薪資扣繳憑單即無虛偽之情事，自無有逃漏
    稅捐及行使業務上登載不實文書之犯行，至為明顯。
五、公訴人雖以被告於偵查中即可聲請傳喚證人詹福道而不為，
    遲至起訴後始聲請傳喚，則證人詹福道之證詞憑信性不足；
    又告訴人於原審審理時所為有利於被告之證述與偵查中之證
    詞亦不一致，告訴人縱係有透過證人詹福道介紹工作，其是
    否確實到被告處工作，亦有可疑等語。惟查，本件係民國86
    年之所得稅申報事宜，距被告於94年12月間接受檢察官偵訊
    時，已約8 年，時間已遠，被告因不復記憶而未能及時辯明
    ，並不違常情。且被告於偵查時即已陳述工人的申報薪資資
    料，有時是工人直接拿給他，有時是介紹人拿給他的等語（
    見偵卷第12頁），雖未直言介紹人係詹福道，惟已足證確有
    透過第三人向外徵求工人。被告於起訴後，經查證得知告訴
    人係詹福道所介紹，並向會計師索取薪資表、身分證影本等
    證物提出於原審，而告訴人甲○○亦當庭證明該證物身分證
    影本之真實性在卷，實無何悖於情理，而不能採信之處。再
    者，告訴人甲○○於偵查中固證稱，伊於86年間在鳳山麗園
    冰果室工作，且不認識被告等語，惟被告係透過詹福道召募
    工人，而告訴人甲○○係由詹福道介紹工作，已如前述，則
    告訴人甲○○自不認識被告或原一土木包工業，且告訴人甲
    ○○於原審亦證稱伊係利用麗園冰果室未開店之上午，經詹
    福道介紹兼差在外工作在卷（見原審卷第80頁）。於本院審
    理時又結證：86年間有在麗園水果室上班，我在那邊打掃，
    店是中午開店，我們在早上去打掃，只要來得及開店就好，
    我通常在凌晨4 、5 點去打掃，差不多兩個小時。1 天500
    元，1 個月1 萬5,000 元，每天都要去打掃，包括洗杯盤。
    除這份工作外，詹福道有介紹我工作，例如清土屎（台語）
    ，也是打掃的那類，就是工地水泥殘渣、木頭等，1 次不一
    定多少錢，室外比較多，室內比較低，室外跟著車子跑7 、
    800 、900 也有，室內有時700 、800 。86年有向詹福道領
    到30多萬元等語（見本院96年9 月27日審判筆錄）。足見告
    訴人於86年間確有兼職情形，並非僅在麗園冰果室充當打掃
    工作而已，至為明確。又被告經營土木包工之工作內容，除
    建築工地之工作外，尚包括清潔大樓等雜工，工作場所亦不
    固定，亦據證人詹福道證述在卷（見原審卷第75頁），此與
    告訴人甲○○證述之兼差清潔工作，亦無不合之處。
六、綜上所述，被告所辯上情，堪以採信。此外，復查無其他確
    切之證據足證被告有公訴人所指之犯行，應認不能證明被告
    犯罪。則原審所為被告無罪之諭知，尚無不當。公訴人上訴
    意旨，雖指稱：被告雖提出卷附薪資表等資料作為告訴人確
    有支領薪資之依據，然觀諸該份薪資表蓋章部分之名義人為
    『陳吳美「鈴」』，然同份薪資表上支領人之姓名則為『陳
    吳美「玲」』，二者顯不相符，則實情是否確如證人詹福道
    與告訴人審理中嗣後所述一般，顯然可疑；參以證人即告訴
    人甲○○亦結證稱：印章不是我的名字等語，顯然本案薪資
    表之記載虛偽不實，被告應有偽載虛報告訴人薪資之犯行無
    疑等語。惟查被告之原一土木於86年間確有透過詹福道僱用
    告訴人至建築工地、大樓擔任清掃工作，並由告訴人提供身
    分證資料供詹福道向被告申報領取薪資等情，已證述如前，
    則詹福道於代刻告訴人印章申報薪資時，將「陳甲○○」誤
    值為「陳吳美鈴」，難謂有虛載不實之情事。公訴人上訴意
    旨，仍執前詞，指摘原判決不當，難認有理由，應予駁回。
據上論斷，應依刑事訴訟法第368條，判決如主文。
本案經檢察官林慶宗到庭執行職務。
中　　華　　民　　國　　96　　年　　10　　月　　11　　日
                  刑事第三庭    審判長法  官   周賢銳
                                      法  官   黃仁松
                                      法  官   謝宏宗
以上正本證明與原本無異。
檢察官如不服本判決應於收受本判決後10日內向本院提出上訴書
狀，其未敘述上訴理由者，並得於提起上訴後10日內向本院補提
理由書狀。
中　　華　　民　　國　　96　　年　　10　　月　　12　　日
　　　　　　　　　　　　　　　　　　　書記官   熊惠津
                                                    w
